臺灣新北地方法院民事裁定
111年度消債更字第181號
聲  請  人
即 債務 人  許華玶  
代  理  人  陳正鈺律師（法扶律師）
上列聲請人依消費者債務清理條例聲請更生事件，本院裁定如下
：
    主  文
債務人許華玶自中華民國111年6月27日下午4時起開始更生程序
。
命司法事務官進行更生程序。
    理  由
一、按債務人不能清償債務或有不能清償之虞者，得依本條例所
    定更生程序，清理其債務；債務人無擔保或無優先權之債務
    總額未逾新臺幣（下同）1,200萬元者，於法院裁定開始清
    算程序或宣告破產前，得向法院聲請更生；債務人對於金融
    機構負債務者，在聲請更生或清算前，應向最大債權金融機
    構請求協商債務清償方案，或向其住、居所地之法院或鄉、
    鎮、市、區調解委員會聲請債務清理之調解；協商或調解成
    立者，債務人不得聲請更生或清算，但因不可歸責於己之事
    由，致履行有困難者，不在此限，消費者債務清理條例（下
    稱消債條例）第3條、第42條第1項、第151條第1項、第151 
    條第7項分別定有明文。又法院開始更生程序之裁定，應載
    明其年、月、日、時，並即時發生效力；法院裁定開始更生
    或清算程序後，得命司法事務官進行更生或清算程序，必要
    時得選任律師、會計師或其他適當之自然人或法人一人為監
    督人或管理人，消債條例第45條第1項、第16條第1項亦有明
    文。
二、本件聲請意旨略以：聲請人約於20年前擔任二嫂購買房屋之
    保證人，殊料二嫂將該房屋申辦二胎後因故過世，而留下巨
    額債務由身為保證人之聲請人承擔，聲請人與前夫購置之房
    屋被法拍後仍不足清償債務。爾後，聲請人身心交瘁，離婚
    後又要獨立扶養小孩，遂陸續以刷信用卡借現金、辦信用貸
    款等方式以債養債度日，債務因而愈滾愈大。目前累積債務
    總額為3,290,006元，於消債條例施行後，曾依消債條例第1
    51條第1項向本院聲請前置調解，調解期日由債權金融機構
    兆豐國際商業銀行股份有限公司（下稱兆豐銀行）出席，並
    提出分144期、年利率6%、每月8,486元之協商方案之協商清
    償方案。惟聲請人無法負擔兆豐銀行提出之協商清償方案，
    因而協商不成立，爰於法院調解不成立時以言詞聲請更生程
    序等語。
三、本院認定如下：
  ㈠聲請人於本件更生之聲請前曾向本院聲請前置調解，兆豐銀
    行提出分144期、年利率6%、每月清償8,486元之協商方案，
    惟聲請人無法負擔，因而協商不成立等情，經本院調閱111
    年度司消債調字第109號卷宗（下稱調解卷）核閱無誤，則
    聲請人確有依照消債條例第151條第1項規定向本院聲請債務
    清理調解之事實，當堪認定。
  ㈡本件聲請人所提更生之聲請可否准許，須審究聲請人的情況
    是否符合消債條例第3條「債務人不能清償債務或有不能清
    償之虞者」之要件。經查：
　 ⒈聲請人主張其有不能清償債務之情事，業據其提出現戶部分
     戶籍謄本、財產及收入狀況說明書、債權人清冊、債務人
     清冊、財團法人金融聯合徵信中心查詢當事人綜合信用報
     告回覆書、全國財產稅總歸戶財產查詢清單、108至110年
     度綜合所得稅各類所得資料清單、勞工被保險人投保資料
     表暨明細、全民健康保險投保證明、機車行車執照、郵政
     存簿儲金簿封面暨內頁、富邦產險保險單、南山人壽保險
     單、新光人壽保險單、國泰人壽保險單等資料（見調解卷
     第5至14頁，本院卷第51、57至60、63至87頁）為證，堪認
     屬實。
　 ⒉聲請人主張其每月必要支出為健保費826元、國民年金740元
     、醫療險支出4,000元、手機通訊費1,000元、醫藥費1,500
     元、伙食費4,000元、機車油錢與雜支2,000元、水電瓦斯
     費1,500元等項，共計15,566元等語。就聲請人主張每月醫
     療險支出4,000元部分，核其性質係屬商業保險，非屬必要
     生活費用之支出，故不予列入計算。故聲請人每月支出應
     認為11,566元（計算式：15,566元－醫療險4,000元＝11,566
     元）為適當，本院考量聲請人的家庭狀況、工作型態、目
     前社會經濟消費之常情，認為聲請人主張負擔上述必要費
     用的支出數額，並未逾一般人生活程度。且消債條例之立
     法目的，除使債務人得透過更生程序清償債務、重建其經
     濟生活，也應保障債務人及其親屬於更生方案履行期間內
     ，得保有符合人性尊嚴之最低基本生活，以及保留債務人
     於各項目中費用留用之彈性，以維持債務人及其親屬最基
     礎生活水準。因此，聲請人上述主張尚屬合理。
　 ⒊本件聲請人現在家照顧父親，由其大哥每月提供約18,000元
     作為照顧父親之薪水，扣除上開每月必要生活支出後餘額
     為6,434元（計算式：18,000元－11,566元＝6,434元），是
     無法履行前置協商程序最大債權人兆豐銀行所提出分144期
     、年利率6%、每月8,486元之協商方案。而聲請人目前累積
     債務總額合計為3,290,006元，若以每月可用餘額4,937元
     償還積欠之債務3,290,006元，尚須約42.6年（計算式：3,
     290,006元÷6,434元÷12月≒42.6年）才可將上列債務清償完
     畢，是以本院審酌聲請人現況之財產、勞力及信用等清償
     能力，以聲請人每月收入於扣除合理之基本生活費用後，
     堪信已不能清償前開所負無擔保或無優先權債務3,290,006
     元。從而，聲請人所為本件更生聲請，符合消債條例第3條
     所定之要件。
四、綜上所述，本件聲請人為一般消費者，並未從事營業活動。
    其有無法清償債務之虞的情事發生，又所負無擔保或無優先
    權之債務，並未逾1,200萬元，且未經法院裁定開始清算程
    序或宣告破產，又查無消債條例第6條第3項、第8條或第46
    條各款所定駁回更生聲請之事由存在，則聲請人聲請更生，
    於法有據，應予准許，爰裁定如主文。
五、聲請人於更生程序開始後，應另提出足以為債權人會議可決
    或經法院認為公允之更生方案以供採擇，俾免更生程序進行
    至依消債條例第61條規定應行清算之程度，附此敘明。
六、依消債條例第11條第1項、第45條第1項、第16條第1項，裁定如主文。　　　　　　　　　　　
中　　華　　民　　國　　111 　年　　6 　　月　　27　　日
              民事第六庭    法　官　許映鈞
以上正本證明與原本無異。
本件裁定不得抗告。
本裁定已於民國111年6月27日下午4時公告。
中　　華　　民　　國　　111 　年　　6 　　月　　27　　日
                            書記官　陳逸軒